【裁判字號】    98,交聲,407
【裁判日期】    980225
【裁判案由】    違反道路交通管理處罰條例聲明異議
【裁判全文】
臺灣臺北地方法院交通事件裁定         98年度交聲字第407號
原處分機關  臺北市交通事件裁決所
異  議  人
即受處分人  乙○○
上列異議人因違反道路交通管理處罰條例案件，對於臺北市交通
事件裁決所民國97年12月11日所為之裁決處分（原處分案號：北
市裁催字第裁22-AEW779338號）聲明異議，本院裁定如下：
    主  文
原處分撤銷。
    理  由
一、原處分機關臺北市交通事件裁決所以異議人乙○○於民國97
    年8月19日20時18分，騎車號981-BEU號重型機車行經臺北市
    ○○路○ 段有燈光號誌管制之交岔路口時闖紅燈，而為警以
    異議人有違反道路交通管理處罰條例第53條第1 項規定之行
    為，予以掣單舉發。嗣異議人未於舉發通知單上所載應到案
    日期前（即97年9月3日前）提出申訴，且逾越應到案期限60
    日以上未繳納罰鍰，原處分機關乃依上開條例第53條第1 項
    、第63條第1項第3款及違反道路交通管理事件統一裁罰基準
    表之規定，裁罰異議人新台幣（下同）4,500 元，並記違規
    點數3 點。
二、聲明異議意旨略以：我沒有闖紅燈，有名男性警察一開始說
    我超載，另一名女性員警也跟著說我是超載，我就跟男性員
    警求情，說我不是故意超載，我才剛到公司上班，公司的人
    都這樣，希望能夠開少一點的罰單，員警就跟我聊天問我從
    事什麼工作，說罰單是600 元，聊了幾分鐘後，女警就說我
    闖紅燈，就走到她旁邊的摩托車拿罰單過來，這時男性員警
    還一直跟我聊天，還說女警曾經被申訴，他會幫我說看看，
    女性員警過來之後就開單說我闖紅燈，我就跟他說我不可能
    闖紅燈，女警就說我是最後一部車，我情緒上有反應，但我
    沒有對他不禮貌，我只是拒絕簽收，女警只告訴我事後會寄
    罰單給我，到時候會請我到案說明，並沒有跟我表示要在97
    年9月3日前自動繳納罰鍰或到臺北市交通事件裁決所申訴，
    事後我也沒有收到舉發通知單等語。
三、按道路交通管理處罰條例第9條第1項規定：「本條例所定罰
    鍰之處罰，受處罰人接獲違反道路交通管理事件通知單後，
    於十五日內得不經裁決，逕依第九十二條第三項之罰鍰基準
    規定，向指定之處所繳納結案；不服舉發事實者，應於十五
    日內，向處罰機關陳述意見；其不依通知所定期限前往指定
    處所聽候裁決，且未依規定期限繳納罰鍰結案或向處罰機關
    陳述意見者，處罰機關得逕行裁決之。」是對於違反道路交
    通管理處罰條例而未依規定期限自動繳納罰鍰之行為人，處
    罰機關固得依上開規定裁決或逕行裁決，惟該條項規定仍必
    以行為人經合法收受舉發通知單後，方有適用。易言之，如
    行為人未能合法收受舉發通知單之送達，即難認處罰機關可
    對行為人為裁決或逕行裁決。次按違反道路交通管理事件統
    一裁罰基準及處理細則第11條第1項第1款規定：「當場舉發
    者，應填記駕駛人或行為人姓名、性別、出生年月日、地址
    、身分證統一編號及車主姓名、地址、車牌號碼、車輛種類
    。被查獲之駕駛人或行為人為受處分人時，應於填記通知單
    後將通知聯交付該駕駛人或行為人簽名或蓋章收受之；拒絕
    簽章者，仍應將通知聯交付該駕駛人或行為人收受，並記明
    其事由及交付之時間；拒絕收受者，應告知其應到案時間及
    處所，並記明事由與告知事項，視為已收受」，是受處分人
    若拒絕收受舉發通知單，而員警亦未依上開規定告知受處分
    人應到案時間及處所，並記明事由與告知事項者，自應另依
    法定送達程序進行送達，方為適法。經查，證人即舉發本件
    違規之臺北市政府警察局大同分局員警甲○○於本院訊問時
    證稱：（舉發經過為何？）那天我與警員鄭俊廷擔服巡邏勤
    務，當時我們站在承德路3 段與民族西路口，是在路口的西
    南角之全虹通訊行前面攔查違規車輛，因為承德、民族的路
    口有一段時間，是北往南的直行車輛指示為紅燈，南往北方
    向會亮左轉號誌，讓要左轉車輛左轉，當時異議人在北往南
    的紅燈已經亮了之後，左轉車已經開始左轉的時候，他就從
    承德路3 段北往南方向騎到民族西路往民族東路的機車待轉
    區，那時候我看見直行車道已經變紅燈，異議人還闖到待轉
    區準備待轉，所以我才攔停他，請他到全虹通訊行角落，跟
    他說他剛剛闖紅燈，我看到異議人的機車後座有載一個短的
    鋁梯，我跟他說他這樣擺放很危險，可能會造成旁邊車輛的
    危險，希望他要注意，因為我當時覺得鋁梯長度沒有很長，
    而且我也無法很明確告訴他所謂超載物品的標準在哪裡，我
    怕貿然告發他超載物品的法條有問題，所以只有口頭勸戒他
    以後機車不要載鋁梯，我跟異議人說我要舉發他闖紅燈的法
    條，異議人說他工作一整天剛剛才下班，如果我告發他闖紅
    燈，他這天工作就白做了，他希望我可以幫他開便宜一點的
    法條，我跟異議人說我們告發違規必須依照他的事實，因為
    他闖紅燈的事實明確，我也告訴他闖紅燈的事實，所以我會
    告發他闖紅燈，當我在寫罰單期間，他一直跟我同事鄭俊廷
    求情，叫鄭俊廷勸我開便宜一點的法條，我還是跟異議人說
    必須依照違規事實開單，當我罰單開好時，異議人就說他沒
    有闖紅燈，不願意簽收罰單，我有告知異議人說到時候罰單
    還是會寄給他；（後來罰單有無寄給他？）我後來連同第一
    聯紅單及第二聯黃單送到分局交通組，因為當事人拒收紅單
    的話，按照規定要將紅單、黃單一起送到分局交通組，由他
    們寄發紅單給當事人；（你除了告訴異議人紅單會事後會寄
    給他之外，還有無告訴他依法你應該告知的事項？）我記不
    得有無跟他說可以去申訴，但是我有跟他說到時候罰單會寄
    給他；（提示舉發通知單，舉發通知單上「收受通知聯者簽
    章」欄內所記載「當事人拒簽收，已告知應到案處所」等字
    ，是否為你記載？）是的；（依你記載，你當時確實有告知
    異議人應到案處所嗎？）這是我舉發當天寫的，但事後我回
    想起來，我有告訴異議人紅單還是會寄給他，但是我現在記
    不清楚當時有無跟異議人說可以去申訴；（有無告知異議人
    應到案的日期？）我記不清楚，我記得比較清楚是異議人一
    直跟我求情以及鋁梯的事情等語。由上開證述可知，證人並
    無法證實當日異議人拒簽、拒收時，證人確實有具體向異議
    人告知應到案之時間、處所，且經證人查證結果，本件舉發
    通知單事後確實並未送達給異議人等情，亦有本院公務電話
    紀錄在卷可稽，是本件舉發通知單顯難認為已經合法送達，
    原處分機關依法要無予以逕行裁罰之餘地。本件在未經原舉
    發機關合法送達該舉發通知單前，原處分機關尚無對異議人
    為裁罰之權，原處分既有可議，自應由本院撤銷原處分。
四、據上論結，應依道路交通管理處罰條例第87條第2 項、道路
    交通案件處理辦法第20條前段，裁定如主文。
中    華    民    國    98    年    2     月    25    日
                  交通法庭      法  官  李明益
以上正本證明與原本無異。
如不服本裁定，應於裁定送達後5日內向本院提出抗告狀。
                                書記官  劉穗筠
中    華    民    國    98    年    2     月    25    日


司法院資訊處製作；財團法人民間司法改革基金會備份。
